臺灣桃園地方法院民事判決　　　　　　　 94年度訴字第457號
原　　　告　台北國際商業銀行股份有限公司
法定代理人　丙○○
訴訟代理人　甲○○
被　　　告　協欣金屬工業股份有限公司
法定代理人　丁○○
訴訟代理人　顏雅倫律師
上列當事人間請求給付貨款事件，經本院於民國94年6 月16日言
詞辯論終結，判決如下：
    主  文
原告之訴及假執行之聲請均駁回。
訴訟費用由原告負擔。
    事  實
甲、原告方面：
一、聲明：
  (一)被告應給付原告新台幣（下同）4,042,500 元，其中2,026,
    500 元自民國94年2 月18日起至清償日止，其中2,016,000
    元自94年3 月28日起至清償日止，均按年息5 ％計算之利息
    。
  (二)訴訟費用由被告負擔。
  (三)願供擔保請准宣告假執行。
二、陳述：
  (一)訴外人勤育勝精密工業有限公司（下稱勤育勝公司）與原告
    於92年8 月29日簽訂應收帳款承購約定書，約定在該約定書
    有效期間內，勤育勝公司得隨時交付應收帳款債權資料予原
    告，供原告同意承購勤育勝公司對其國內外特定買受人基於
    繼續性買賣契約或其他債權契約而得向該特定買受人請求於
    一定清償日給付一定金錢之應收帳款債權。上述情事經勤育
    勝公司於92年9 月1 日以桃園2 支郵局第329 號存證信函通
    知被告，已於同年9 月2 日送達被告。
  (二)勤育勝公司嗣於93年8 月27日與被告簽訂買賣契約（下稱系
    爭買賣契約），由被告向勤育勝公司訂購汽車零件，而勤育
    勝公司則分別於93年10月18日、93年10月28日將其對被告之
    兩筆貨款債權2,026,500 元（第2 期款，即1,930,000 元加
    計5 ％營業稅，到期日為94年2 月18日）、2,016,000 元（
    第3 期款，即1,920,000 元加計5 ％營業稅，到期日為94年
    3 月28日）讓與原告，金額合計4,042,500 元，惟被告於貨
    款到期日均未付款，原告遂於94年3 月間以台北34支郵局第
    400 號存證信函催告被告給付系爭貨款，惟迄今仍未受償，
    爰依債權讓與之法律關係請求被告給付貨款。
三、證據：提出應收帳款承購約定書影本1 份、桃園2 支郵局第
    329 號存證信函暨回執影本各1 份、應收帳款讓與交易憑證
    影本2 紙、應收帳款讓與明細表影本2 紙、統一發票影本2
    份、系爭買賣契約影本1 份、驗收確認書影本1 份、沖壓模
    具檢查表影本1 份、台北34支郵局第400 號存證信函暨回執
    影本各1 份等為證；並聲請傳訊證人即勤育勝公司之員工乙
    ○○。
乙、被告方面：
一、聲明：如主文所示。
二、陳述：
  (一)被告係於93年8 月27日與訴外人勤育勝公司簽立訂購車門內
    板之系爭買賣契約，約定勤育勝公司應為被告製作車型為長
    安福特C307之車門內板零件（即Rear Door Inter）模 具，
    總貨款為6,400,000 元，交貨期限為93年9 月20日。依系爭
    買賣契約第3 條約定，勤育勝公司須以FOB 方式交貨並經被
    告驗收合格後，被告始須支付第3 期貨款。另依系爭買賣契
    約第2 條，除天災人禍等非人力所能抗拒確有證據者外，勤
    育勝公司應按交貨期限交貨，否則應給付被告罰款。再依系
    爭買賣契約第4 條，如勤育勝公司未能如期交貨，被告即得
    視情形必要時，自逾期第10天起自行解除買賣契約。而系爭
    買賣契約經解除後，勤育勝公司尚應按未交貨品部分之貨價
    10％金額償付被告作為違約罰金，並應退還所領付的訂金，
    且逾期罰款並應照數給付被告。茲因勤育勝公司迄今尚未依
    約完成前開長安福特C307車門內板零件模具的製作工作，遑
    論經被告驗收合格，截至94年5 月3 日止，勤育勝公司依約
    應支付被告之逾期罰款已達2,848,000 元。由於勤育勝公司
    之違約情形嚴重，造成被告莫大損害，被告已於94年5 月3
    日，依系爭買賣契約第4 條第1 項，以大溪員樹林郵局第30
    號存證信函通知勤育勝公司解除系爭買賣契約。
  (二)訴外人勤育勝公司於92年9 月間曾以存證信函通知被告，聲
    稱其與原告簽訂應收帳款承購約定書，並稱其已將對被告之
    所有應收帳款債權讓予原告。依照最高法院90年台上字第14
    38號判決意旨，固可認勤育勝公司以其對被告將來可能存在
    之系爭買賣契約第2 期與第3 期貨款債權讓與原告的契約，
    有效成立，惟原告係於93年10月18日起，方陸續受讓勤育勝
    公司依系爭買賣契約對被告之第2 、3 期貨款債權，是以該
    等債權讓與契約，應於系爭買賣契約第2 、3 期貨款之給付
    條件成就時，始生效力，而前述債權讓與通知，最快亦應自
    其時方有生效可能。惟如前所述，勤育勝公司迄今遲未依約
    交付貨物，則依約第2 、3 期貨款之給付條件根本尚未成就
    ，且被告並已解除系爭買賣契約，是以原告自勤育勝公司受
    讓之債權亦應歸於消滅，原告之請求自無理由。
  (三)至原告於本件訴訟中所提出驗收確認書、沖壓模具檢查表等
    文件上顯示之零件圖示，經查均係屬於車型C307之後側圍內
    板（即Rear Cuarter），與系爭買賣契約所涉標的（即長安
    福特C307之車門內板零件）全然無關，且前開驗收確認書、
    沖壓模具檢查表均與被告正式之驗收確認書、檢查表不符，
    其上又無被告之簽章確認，甚且涉及偽造訴外人林德民（即
    被告員工）之簽名，均不足採信。
三、證據：提出系爭買賣契約標的之車門內板圖示影本2 紙，被
    告所使用之檢查表、試模報告書、檢查成績書影本各1 份，
    大溪員樹林郵局第30號存證信函影本1 份等為證；並聲請傳
    訊證人即被告員工林德民。
    理  由
一、原告主張：其與訴外人勤育勝公司於92年8 月29日簽訂應收
    帳款承購約定書，約定在該約定書有效期間內，原告得承購
    勤育勝公司對其國內外特定買受人基於繼續性買賣契約或其
    他債權契約而得向該特定買受人請求於一定清償日給付一定
    金錢之應收帳款債權。上述情事業由勤育勝公司於92年9 月
    2 日通知送達被告。而勤育勝公司嗣於93年8 月27日與被告
    簽訂系爭買賣契約，並於93年10月18日、93年10月28日將其
    對被告之兩筆貨款債權合計4,042,500 元（即系爭買賣契約
    之第2 、3 期款）讓與原告，惟被告屆期均未付款，另經原
    告於94年3 月間以存證信函催告被告付款未果，爰依債權讓
    與之法律關係請求被告給付貨款等語。
二、被告則以：其固於93年8 月27日與勤育勝公司簽訂系爭買賣
    契約，約定交貨期限為同年9 月20日，惟勤育勝公司迄未交
    付貨物，故被告已依約解除系爭買賣契約，勤育勝公司之貨
    款債權即歸於消滅，從而原告原已受讓之上開債權亦已歸於
    消滅，其本件請求顯無理由等語，資為抗辯。
三、查原告與訴外人勤育勝公司於92年8 月29日簽訂應收帳款承
    購約定書，約定在該約定書有效期間內，原告得承購勤育勝
    公司對其國內外特定買受人基於繼續性買賣契約或其他債權
    契約而得向該特定買受人請求於一定清償日給付一定金錢之
    應收帳款債權。勤育勝公司已於92年9 月2 日將上開情事以
    存證信函通知送達被告。而被告與勤育勝公司嗣於93年8 月
    27日簽立訂購車門內板之系爭買賣契約，約定勤育勝公司應
    為被告製作車型為長安福特C307之車門內板零件模具，總貨
    款為6,400,000 元，簽約款即第1 期款業已付清，第2 、3
    期款加計營業稅後分別為2,026,500 元、2,016,000 元則尚
    未支付，交貨期限應為93年9 月20日等情，為兩造所不爭執
    ，並有原告提出之應收帳款承購約定書影本1 份（本院卷第
    7 至15頁）、桃園2 支郵局第329 號存證信函暨回執影本各
    1 份（本院卷第16至18頁）、應收帳款讓與交易憑證影本2
    紙（本院卷第19、24頁）、應收帳款讓與明細表影本2 紙（
    本院卷第20、25頁）、統一發票影本2 份（本院卷第21、26
    頁）、系爭買賣契約影本1 份（本院卷第22頁）為憑，足信
    為真實。
四、按債權之讓與，非經讓與人或受讓人通知債務人，對於債務
    人不生效力，民法第297 條第1 項前段定有明文。又按，債
    權讓與契約，其讓與之債權以日後發生為已足，故將來債權
    之讓與契約，固可有效成立，但其債權屬繼續性給付者，因
    未到期之給付於讓與契約成立時尚未存在，無從移轉，自應
    於各期給付期限屆至時，始生債權移轉效力（參照最高法院
    90年台上字第1438號判決要旨）。準此，本件原告與勤育勝
    公司於92年8 月29日簽訂應收帳款承購約定書，並於同年9
    月2 日將上開情事通知被告時，因被告與勤育勝公司之前開
    貨款債權雖尚未發生，固無從移轉，惟於各該期貨款債權之
    給付期限屆至時，即生債權移轉效力，先予敘明。
五、再按，民法第299 條第1 項固規定債務人於受通知時所得對
    抗讓與人之事由，皆得以之對抗受讓人。惟尚非得據此為反
    面解釋謂凡於債務人受通知後所得對抗讓與人之事由皆不得
    以之對抗受讓人。蓋債權之讓與，僅變更債之主體，於債之
    同一性不生影響。且債務人對於債權之讓與不得拒絕，自不
    應因而使其受不利益（參照最高法院87年台上字第379 號判
    決要旨）。準此，被告所得對抗勤育勝公司之事由，皆得以
    之對抗原告。而依照兩造之前開陳述，可知本件訴訟之爭點
    即在於：勤育勝公司對被告之貨款債權是否存在（即勤育勝
    公司是否已依約履行系爭買賣契約）？茲論述如下：
  (一)原告主張：勤育勝公司已依約履行系爭買賣契約一節，固據
    其提出驗收確認書、沖壓模具檢查表影本各1 份為憑（分別
    附於本院卷第23、28頁），惟查，被告業已否認前開文件之
    真正，而證人林德民亦結證稱：我在被告公司擔任開發部開
    發課工程師，經詳閱前開驗收確認書、沖壓模具檢查表，其
    上「林德民」部分之簽名並非我所簽，之前沒見過這些文件
    ，且前開文件上之零件圖示，不是系爭買賣契約之標的，被
    告公司平常工程驗收時，也不是簽如上之驗收確認書等語（
    見本院94年5 月4 日言詞辯論筆錄），此外，原告所提出之
    前開驗收確認書、沖壓模具檢查表之格式，與被告所提出該
    公司正式使用之檢查表（本院卷第54頁）、試模報告書（本
    院卷第84至91頁）、檢查成績書（本院卷第92至94頁）等文
    件確不相符，是以原告提出之前開證物，難認為真正。
  (二)再者，經本院依原告之聲請傳訊證人乙○○，其結證稱：我
    先前在勤育勝公司擔任廠長職務，我沒看過原告所提出之這
    份驗收確認書，其上「乙○○」部分之簽名，非我所簽，我
    之前有承作過驗收確認書上圖示之這種產品，但不是幫被告
    公司承作，是替另一家廠商承作，勤育勝公司先前有替被告
    製作一款車門，但不是這一款，勤育勝公司向被告承攬製作
    之該款車門，有製作完成，但沒有通過驗收等語（見本院94
    年6 月16日言詞辯論筆錄），據此，足認被告辯稱：勤育勝
    公司迄今尚未交貨等情，堪認屬實。
  (三)依系爭買賣契約第4 條第1 項約定：「賣方（勤育勝公司）
    未能如期於交貨期限內交貨完成，買方（被告）得視情形，
    必要時自逾期第10天起自行解除本契約」（參照本院卷第22
    頁之買賣契約），如前所述，勤育勝公司自遲延交貨之日起
    迄今仍未交貨，從而被告陳稱：其已於94年5 月3 日以大溪
    員樹林郵局第30號存證信函通知勤育勝公司解除系爭買賣契
    約（副本通知原告）一節，並提出上開存證信函影本1 份（
    本院卷第55至58頁）為證，即屬有據。而按，「如債權係基
    於雙務契約而發生者，於一方當事人將債權讓與後，有法定
    解除之原因發生，經他方當事人行使解除權時，因解除權之
    行使發生溯及效力，致契約自始歸於無效，受讓人之債權自
    歸於消滅」（亦參照前述最高法院87年台上字第379 號判決
    要旨），本件被告既已依法解除系爭買賣契約，則勤育勝公
    司對被告即不得主張貨款債權，而被告亦得據此對抗債權受
    讓人即原告，依前開說明，原告自勤育勝公司所受讓之貨款
    債權已歸於消滅。
六、綜上所述，原告主張依據債權讓與之法律關係，請求被告給
    付貨款4,042,500 元及法定遲延利息一節，為無理由，應予
    駁回。至原告假執行之聲請，因其訴遭駁回而失所附麗，應
    併予駁回。
七、本件事證已臻明確，兩造其餘攻擊及防禦方法，核與判決結
    果不生影響，爰不一一論述，附此敘明。
八、據上論結，本件原告之訴為無理由，依民事訴訟法第78條，
    判決如主文。
中　　華　　民　　國　　94　　年　　6 　　月　　30　　日
                  民事第三庭    法　官　周玉
以上正本係照原本作成
如對本判決上訴，須於判決送達後20日內向本院提出上訴狀
中　　華　　民　　國　　94　　年　　6 　　月　　30　　日
                                書記官　劉致芬
